臺灣臺中地方法院刑事判決
110年度金訴字第598號
公  訴  人  臺灣臺中地方檢察署檢察官
被      告  劉毓聖



指定辯護人  本院公設辯護人梁乃莉  
被      告  陳之駿



            洪奇昌


上列被告因違反組織犯罪防制條例等案件，經檢察官提起公訴（
110年度偵字第12541號），本院判決如下：
    主    文
劉毓聖三人以上共同犯詐欺取財罪，處有期徒刑壹年捌月，併科
罰金新臺幣貳萬元，罰金如易服勞役，以新臺幣壹仟元折算壹日
。扣案如附表編號6所示之物沒收。
陳之駿三人以上共同犯詐欺取財罪，處有期徒刑壹年陸月，併科
罰金新臺幣貳萬元，罰金如易服勞役，以新臺幣壹仟元折算壹日
。扣案如附表編號1、編號3所示之物均沒收。
洪奇昌三人以上共同犯詐欺取財罪，處有期徒刑壹年陸月，併科
罰金新臺幣貳萬元，罰金如易服勞役，以新臺幣壹仟元折算壹日
。扣案如附表編號5所示之物沒收。
    犯罪事實
一、劉毓聖於民國110年3月初某日；陳之駿、洪奇昌分別於110
    年3月初某日，透過劉毓聖介紹，加入真實姓名、年籍不詳
    且綽號「小陳」之成年人（下稱「小陳」，按Telegram暱稱
    「KK」）所屬，由3人以上成員組成，以實施詐術共同詐騙
    他人為手段，而組成具有持續性、牟利性之有結構性詐欺取
    財犯罪組織（下稱本案詐欺集團）。由劉毓聖擔任車手頭，
    負責依「小陳」之指揮，利用Telegram暱稱「中南海辦公廳
    」之帳號通知陳之駿、洪奇昌收取人頭帳戶提款卡、提領詐
    欺贓款，並收取其等提領之款項再轉交與上手，其擔任車手
    頭之報酬為提款金額百分之5 ；另由陳之駿、洪奇昌擔任車
    手，負責持人頭帳戶提款卡提領詐欺被害人所匯款項並交與
    劉毓聖，其等擔任車手之約定報酬為提領款項金額百分之10
    （若兩人一同提領則平分報酬）。
二、劉毓聖、陳之駿、洪奇昌於參與上述詐欺集團犯罪組織存續
    期間，與「小陳」及本案詐欺集團其他成員共同基於意圖為
    自己不法之所有，三人以上共同詐欺取財、共同掩飾隱匿詐
    欺所得去向之一般洗錢犯意聯絡，先由劉毓聖於110年4月6
    日下午某時許，依「小陳」之指示，通知陳之駿、洪奇昌至
    臺中市○區○○○路000號之統一超商豐華門市，以新臺幣（下
    同）3000元向張佑禎（另案由檢察官偵查中）收購其申辦之
    台北富邦商業銀行帳號000000000000號帳戶（下稱甲帳戶）
    ，並確認甲帳戶提款卡可正常使用，陳之駿、洪奇昌再將上
    情告知劉毓聖，由劉毓聖回報予「小陳」。詐欺集團其他成
    員再於110年4月7日中午12時1分許，撥打電話予李淑儀，佯
    稱係李淑儀友人黃溥鴻，欲借款15萬元以投資云云，致使李
    淑儀因而陷於錯誤，並於同日下午2時12分許，在臺中市○○
    區○○路00號之霧峰農會，以臨櫃匯款方式，將15萬元匯入詐
    欺集團成員指定之甲帳戶，劉毓聖並依「小陳」之指示，通
    知陳之駿及洪奇昌提領上開款項。陳之駿及洪奇昌於同日下
    午2時55分許，一同前往臺中市○區○○街000號之OK超商，由
    陳之駿自甲帳戶分批提領共6萬元；復於同日15時1分許，前
    往統一超商豐華門市，由陳之駿自甲帳戶分批提領共4萬元
    ，洪奇昌則均在旁把風。
三、嗣經警於110年4月7日下午3時2分許，在臺中市○區○○○路000
    號前，經陳之駿、洪奇昌同意對其等搜索，當場扣得如附表
    編號1至編號5所示之物，並經陳之駿、洪奇昌配合警方以交
    付贓款為由邀約劉毓聖見面，嗣於同日下午4時2分許，在臺
    中市○○區○○○街000號前，劉毓聖向陳之駿、洪奇昌收取佯裝
    裝有贓款之牛皮紙袋時為警逮捕，並扣得如附表編號6至編
    號8所示之物，始悉上情。
四、案經李淑儀訴由臺中市政府警察局第二分局報告臺灣臺中地
    方檢察署檢察官偵查起訴。
    理    由
一、證據能力之說明
　㈠本判決下述所引用被告劉毓聖、陳之駿、洪奇昌以外之人於
    審判外之供述證據，均經本院於審判時當庭直接提示而為合
    法調查，檢察官、被告3人及辯護人均同意作為證據（見本
    院卷第237頁、第317頁），而本院審酌上開供述證據資料製
    作時之情況，並無不當取供或證明力明顯過低之瑕疵，認以
    之作為證據應屬適當，依刑事訴訟法第159條之5 規定，認
    均具有證據能力。惟按訊問證人之筆錄，以在檢察官或法官
    面前作成，並經踐行刑事訴訟法所定訊問證人之程序者為限
    ，始得採為證據，組織犯罪防制條例第12條第1項中段定有
    明文，故本判決所引用被告3人以外之人於警詢之陳述，就
    其等各自涉犯參與犯罪組織部分，均無證據能力。
　㈡本案所引用之其餘非供述證據，並無證據證明係實施刑事訴
    訟程序之公務員違背法定程序所取得，依刑事訴訟法第158
    條之4規定之反面解釋，應認均具有證據能力，併此敘明。
二、上開犯罪事實，業據被告3人於偵查及本院審理中坦承不諱
    （見偵卷第235頁至第241頁、第308頁、第369頁至第373頁
    、本院卷第235頁至第237頁、第330頁至第333頁），核與告
    訴人李淑儀於警詢之陳述相符（見偵卷第75頁至第77頁、第
    411頁，僅用以證明被告3人為加重詐欺取財、一般洗錢犯行
    之事實，不引用作為認定被告3人為參與犯罪組織犯行之證
    據），且有如附表編號1至編號6所示之物扣案可佐，又扣案
    如附表編號3、編號5、編號6所示手機各係被告3人所有，並
    用以與本案詐欺集團上手及彼此聯繫使用；附表編號2、編
    號4所示現金則係被告陳之駿本案提領之詐欺贓款；附表編
    號1所示提款卡則係用以提領上開款項之人頭帳戶提款卡等
    情，業據被告3人於本院審理中供述甚詳（見本院卷第324頁
    至第326頁），復有告訴人李淑儀提出之霧峰區農會存摺封
    面影本、110年4月7日匯款申請書、手機通話記錄、簡訊畫
    面翻拍照片（見偵卷第81頁、本院卷第185頁、第193頁）、
    警方蒐證錄影畫面、查獲現場照片、監視器錄影畫面翻拍照
    片(見偵卷第111頁至第113頁、第115頁、第117頁、第119頁
    至第121頁、第123頁)、臺中市政府警察局第二分局110年4
    月7日搜索扣押筆錄、扣押物品目錄表、扣押物品收據（見
    偵卷第87頁至第109頁）、附表編號3、編號5所示手機內通
    訊軟體對話紀錄、通話記錄翻拍照片及截圖、Telegram「中
    南海辦公廳」與被告陳之駿之手機通話記錄截圖、附表編號
    3、編號5至編號6所示手機之Telegram通訊結果照片(第125
    頁至第139頁、第141頁至第149頁)、甲帳戶存摺存戶內容、
    存摺/印鑑/密碼維護資料、交易明細(見偵卷第275頁至第27
    9頁)在卷可稽，核屬相符，足認被告3人上開自白內容，應
    可採信。綜上所述，本案事證明確，被告3人上開各犯行，
    洵堪認定，均應依法論科。
三、論罪科刑
  ㈠按洗錢防制法第15條之特殊洗錢罪，係在無法證明前置犯罪
    之特定不法所得，而未能依洗錢防制法第14條之一般洗錢罪
    論處時，始予適用。倘能證明人頭帳戶內之資金係前置之特
    定犯罪所得，即應逕以一般洗錢罪論處，自無適用特殊洗錢
    罪之餘地。例如詐欺集團向被害人施用詐術後，為隱匿其詐
    欺所得財物之去向，而令被害人將其款項轉入該集團所持有
    、使用之人頭帳戶，並由該集團所屬之車手前往提領詐欺所
    得款項得逞，檢察官如能證明該帳戶內之資金係本案詐欺之
    特定犯罪所得，即已該當於洗錢防制法第14條第1項之一般
    洗錢罪；至若無法將人頭帳戶內可疑資金與本案詐欺犯罪聯
    結，而不該當第2條洗錢行為之要件，當無從依洗錢防制法
    第14條第1項之一般洗錢罪論處，僅能論以洗錢防制法第15
    條第1項之特殊洗錢罪（最高法院108年度台上字第1744號判
    決要旨參照）。過去實務認為，行為人對犯特定犯罪所得之
    財物或利益作直接使用或消費之處分行為，或僅將自己犯罪
    所得財物交予其他共同正犯，祇屬犯罪後處分贓物之行為，
    非本條例所規範之洗錢行為，惟依新法規定，倘行為人意圖
    掩飾或隱匿特定犯罪所得來源，而將特定犯罪所得直接消費
    處分，甚或交予其他共同正犯予以隱匿，或由共同正犯以虛
    假交易外觀掩飾不法金流移動，即難認僅單純犯罪後處分贓
    物之行為，應仍構成新法第2條第1或2款之洗錢行為（最高
    法院108年度台上字第3086號判決意旨參照）。經查，被告3
    人、「小陳」暨本案詐欺集團其他成員係使告訴人將款項存
    入該集團使用之甲帳戶，以隱匿其等詐欺所得去向等情，已
    如前述，依上揭說明，被告3人犯行均應成立洗錢防制法第1
    4條第1項一般洗錢罪，公訴意旨認為被告3人所為洗錢犯行
    部分，應成立洗錢防制法第15條第1項第2款特殊洗錢罪等語
    ，容有誤會。
　㈡核被告3人所為，均係犯組織犯罪防制條例第3條第1項後段之
    參與犯罪組織罪、洗錢防制法第14條第1項之一般洗錢罪、
    刑法第339條之4第1項第2款之三人以上共同詐欺取財罪。
　㈢被告3人將告訴人所匯款項接續提領，其等一般洗錢犯行，均
    係基於同一犯罪目的，侵害同一法益，各行為之獨立性極為
    薄弱，依一般社會健全觀念，在時間差距上，難以強行分開
    ，在刑法評價上，以視為數個舉動之接續施行，合為包括之
    一行為予以評價，較為合理，均應論以接續犯之一罪。
　㈣被告3人就本案加重詐欺取財及一般洗錢犯行，與「小陳」及
    本案詐欺集團其他成員間，具有犯意聯絡及行為分擔，均應
    依刑法第28條規定，論以共同正犯。
  ㈤被告3人參與本案詐欺集團後，隨即與「小陳」及本案詐欺集
    團成員共同詐欺告訴人，而均同時犯組織犯罪防制條例第3
    條第1項後段之參與犯罪組織罪、刑法第339條之4第1項第2 
    款之加重詐欺取財罪及洗錢防制法第14條第1項之一般洗錢
    罪。因被告3人參與上開犯罪組織之目的，即為與該集團成
    員共同施用詐術，使被害人陷於錯誤而交付財物，並以洗錢
    手段掩飾犯罪，其等犯罪目的單一，參與犯罪組織、加重詐
    欺取財及一般洗錢之行為均具有局部之同一性，在法律上應
    評價為一行為方符合刑罰公平原則，是被告3人本案參與犯
    罪組織罪、加重詐欺取財罪及一般洗錢罪，均應依刑法第55
    條想像競合犯之規定，從一重之加重詐欺取財罪處斷。
  ㈥組織犯罪防制條例第8條第1項規定：「犯第3條之罪自首，並
    自動解散或脫離其所屬之犯罪組織者，減輕或免除其刑；因
    其提供資料，而查獲該犯罪組織者，亦同；偵查及審判中均
    自白者，減輕其刑。」；洗錢防制法第16條第2項規定：「
    犯前2條之罪，在偵查或審判中自白者，減輕其刑。」。本
    案卷存證據固無法證明被告3人就參與犯罪組織部分有自首
    並自動脫離其所屬之犯罪組織，或有因被告3人提供資料而
    查獲該犯罪組織，故無從依組織犯罪防制條例第8條第1項前
    段規定減輕或免除其刑。然被告3人於偵查及本院審理中均
    自白參與犯罪組織及一般洗錢之犯行，業如前述，依上開規
    定原均應減輕其刑，雖被告3人參與犯罪組織、一般洗錢部
    分，均屬想像競合犯其中之輕罪，惟本院於後述量刑時仍當
    一併衡酌該部分減輕其刑事由，附此說明。
  ㈦爰以行為人之責任為基礎，審酌被告3人均正值青壯，非無工
    作能力，竟不思努力工作以賺取其等本身生活所需，為圖可
    輕鬆獲得之不法利益，而加入本案詐欺集團，協助取得詐欺
    贓款，顯見其等價值觀念偏差，使無辜之被害人因而陷於錯
    誤而上當受騙，被告3人所為均已嚴重破壞社會秩序及人際
    間之信賴，使一般民眾均聞詐騙集團色變，所為實有不該，
    應予非難。並斟酌被告3人本案分工、其等均係聽從上手指
    示，並非居於犯罪組織主導或管理地位，及告訴人遭詐騙金
    額之犯罪情節與所生損害、被告3人均坦承犯行之犯後態度
    ；兼衡被告3人自述之智識程度及家庭經濟生活狀況（見本
    院卷第334頁）、公訴人、被告3人及辯護人之量刑意見等一
    切情狀，分別量處如主文所示之刑，並均就罰金部分諭知易
    服勞役之折算標準。
  ㈧按犯組織犯罪防制條例第3條第1項之罪者，應於刑之執行前
    ，令入勞動場所，強制工作，其期間為3年，組織犯罪防制
    條例第3條第3項定有明文。又行為人以一行為觸犯組織犯罪
    防制條例第3條第1項後段之參與犯罪組織罪，及刑法第339
    條之4第1項第2款之加重詐欺取財罪，依刑法第55條前段規
    定從一重之加重詐欺取財罪處斷而為科刑時，於有預防矯治
    其社會危險性之必要，且符合比例原則之範圍內，由法院依
    組織犯罪防制條例第3條第3項規定，一併宣告刑前強制工作
    （最高法院108年度台上字第2306號判決要旨參照）。經查
    ，被告3人本案參與犯罪組織之時間均非長，於組織內亦係
    聽命於管理階層之指揮命令，負責提領詐欺贓款等外層角色
    ，是尚難認其等本案參與犯罪組織之情節嚴重，且表現出之
    主觀惡性及危險傾向非高；亦乏實據認被告3人係以犯罪所
    得資為生活之重要來源，而難認其等為常業性犯罪或係因遊
    蕩或懶惰成習而犯罪，且無證據足認其等有實行詐欺犯行之
    習慣。而被告3人因本案犯行所受刑之宣告，與其等犯行之
    可非難性核屬相當，應可記取教訓，並達懲罰、矯治再犯危
    險性之目的及特別預防之效果，合乎依憲法比例原則之規範
    。從而，本院認被告3人本案尚未達須以保安處分預防矯治
    之程度而有施以強制工作之必要，爰裁量均不予宣告強制工
    作。
四、沒收
  ㈠按供犯罪所用、犯罪預備之物或犯罪所生之物，屬於犯罪行
    為人者，得沒收之，刑法第38條第2項前段定有明文。查扣
    案如附表編號3、編號5、編號6所示手機，分別係被告陳之
    駿、洪奇昌、劉毓聖所有，並用以與本案詐欺集團上手「小
    陳」及被告3人彼此間聯繫；附表編號1所示甲帳戶提款卡，
    則係被告陳之駿所有，並供其提領告訴人遭詐騙所匯款項等
    情，業據被告3人於本院審理中供述明確（見本院卷第324頁
    至第326頁），爰依上開規定，分別對被告3人宣告沒收。
  ㈡扣案如附表編號2、編號4所示之現金共10萬元，為被告陳之
    駿、洪奇昌提領之詐欺贓款，為其等本案犯罪所得，然上開
    款項業由告訴人領回，有贓物認領保管單存卷可查（見偵卷
    第415頁），依刑法第38條之1第5項之規定，自無庸宣告沒
    收。
  ㈢扣案如附表編號8所示之物，係警方為查緝被告劉毓聖所使用
    之工具，業據被告陳之駿於警詢陳述明確（見偵卷第25頁）
    ，並有員警職務報告存卷可參（見偵卷第15頁至第16頁），
    核與被告3人本案犯行無涉；附表編號7所示現金，被告劉毓
    聖於本院審理中供稱：這筆錢是我家人的錢，與本案無關等
    語（見本院卷第326頁），卷內復無證據證明該現金與被告3
    人本案犯行有關，故均不予宣告沒收。
  ㈣至洗錢防制法第18條第1項固規定「犯第14條之罪，其所移轉
    、變更、掩飾、隱匿、收受、取得、持有、使用之財物或財
    產上利益，沒收之；犯第15條之罪，其所收受、持有、使用
    之財物或財產上利益，亦同」，此一規定採取義務沒收主義
    ，只要合於前述規定，法院即應為相關沒收之諭知，然該洗
    錢行為之標的是否限於行為人所有者始得宣告沒收，法無明
    文，實務上一向認為倘法條並未規定「不問屬於犯罪行為人
    與否均沒收」時，自仍以屬於被告所有者為限，始應予沒收
    。暨參諸最高法院100年度台上字第5026號判決「毒品危害
    防制條例第19條第1項關於沒收之規定，固採義務沒收主義
    ，凡犯同條例第4條至第9條、第12條、第13條或第14條第1
    項、第2項之罪者，其供犯罪所用或因犯罪所得之財物，均
    應諭知沒收。但該法條並未規定『不問屬於犯罪行為人與否』
    ，均沒收之，自仍以屬於被告所有者為限，始應予以沒收」
    之意旨，本院認在洗錢防制法並未規定「不問屬於犯罪行為
    人與否」之情形下，自宜從有利於被告之認定。從而，告訴
    人受騙而匯款至甲帳戶內之15萬元，除遭被告陳之駿、洪奇
    昌提領並由告訴人領回之10萬元外，餘款5萬元並非由被告3
    人實際取得，亦非在其等實際掌控中，自無庸依洗錢防制法
    第18條第1項前段規定沒收，附此敘明。
五、不另為無罪部分
  ㈠公訴意旨略以：被告劉毓聖同時基於指揮犯罪組織及招募他
    人加入犯罪組織之犯意，加入本案詐欺集團，居於次層指揮
    該詐欺集團犯罪組織成員之地位，並於110年3月初某日，在
    臺中市南區仁義街某處附近，同時招募被告陳之駿、洪奇昌
    為本案詐欺集團車手。被告3人復與「小陳」及本案詐欺集
    團其他成員共同基於掩飾隱匿詐欺所得去向之一般洗錢犯意
    聯絡，由被告劉毓聖指揮被告洪奇昌於110年3月21日及同年
    月底某日，先後自不詳帳戶，提領不詳之被害人遭本案詐欺
    集團成員詐騙匯入，金額不詳之款項【按：此部分係指被告
    劉毓聖涉犯指揮犯罪組織，被告3人涉犯一般洗錢犯行之意
    ，非指其等為加重詐欺取財犯行，業經公訴人於本院審判中
    陳明（見本院卷第313頁）】，再由被告洪奇昌先後前往臺
    中市東區（起訴書誤載為北區）之學學一中社區及不詳地點
    ，將上開款項交與劉毓聖，因認被告劉毓聖所為，係涉犯組
    織犯罪防制條例第3條第1項前段之指揮犯罪組織、第4條第1
    項之招募他人加入犯罪組織、洗錢防制法第14條第1項之一
    般洗錢罪嫌；被告陳之駿、洪奇昌則均涉犯洗錢防制法第14
    條第1項之一般洗錢罪嫌等語。
  ㈡按犯罪事實應依證據認定之，無證據不得認定犯罪事實；不
    能證明被告犯罪者，應諭知無罪之判決，刑事訴訟法第154
    條第2項、第301條第1項分別定有明文。又按認定犯罪事實
    所憑之證據，雖不以直接證據為限，間接證據亦包括在內；
    然而無論直接或間接證據，其為訴訟上之證明，須於通常一
    般之人均不致有所懷疑，而得確信其為真實之程度者，始得
    據為有罪之認定，倘其證明尚未達到此一程度，而有合理之
    懷疑存在，無從使事實審法院得有罪之確信，基於無罪推定
    原則，即不得據為不利被告之認定，應由法院諭知被告無罪
    之判決（最高法院76年度台上字第4986號判決要旨參照）。
  ㈢公訴意旨認被告3人分別涉有此部分之指揮犯罪組織、招募他
    人加入犯罪組織及一般洗錢罪嫌，無非係以被告劉毓聖、洪
    奇昌於警詢及偵查中之陳述，為其主要論據。
  ㈣訊據被告劉毓聖固坦承其在本案詐集團負責指示被告陳之駿
    、洪奇昌收取人頭帳戶提款卡、提領詐欺贓款，並收取其等
    提領之款項等工作，另有介紹被告陳之駿、洪奇昌加入本案
    詐欺集團，及曾於不詳時間，在學學一中社區及不詳地點收
    受被告洪奇昌交付之詐欺贓款等情，惟堅詞否認有何指揮犯
    罪組織及招募他人加入犯罪組織之犯行，辯稱：我只有告訴
    陳之駿、洪奇昌本案詐欺集團之車手工作，並沒有負責面試
    ，也無權決定其等報酬；另外我只單純通知陳之駿、洪奇昌
    前往提款，但是否提領由其等自行決定，若不提領就會被扣
    薪水，但這並非由我決定等語（見本院卷第236頁、第330頁
    ）。被告陳之駿供稱：我對於此部分的情形不清楚等語（見
    本院卷第331頁）。被告洪奇昌供稱：我確實有於110年3月2
    1日及同年月底某日，依劉毓聖指示，先後提領不詳被害人
    遭本案詐欺集團成員詐騙所匯之款項，再前往學學一中社區
    及不詳地點，將上開款項交與劉毓聖，但是由何帳戶提領、
    由何人匯入的款項、款項的來源及內容等節我均不清楚等語
    （見本院卷第331頁）。
  ㈤經查：
  ⒈被告劉毓聖被訴指揮犯罪組織部分
　　按組織犯罪防制條例第3條第1項前段與後段，分別就「發起
    、主持、操縱或指揮」犯罪組織之人，與單純「參與」犯罪
    組織之人，所為不同層次之犯行，分別予以規範，並異其刑
    度，前者較重，後者較輕，係依其情節不同而為處遇。其中
    有關「操縱」、「指揮」與「參與」間之分際，乃在「操縱
    」、「指揮」係為某特定任務之實現，可下達行動指令、統
    籌該行動之行止，而居於核心角色，始足以當之；至「參與
    」則指一般之聽取號令、實際參與行動之一般成員。查被告
    劉毓聖負責通知被告陳之駿、洪奇昌收取人頭帳戶提款卡、
    提領詐欺贓款，並將其等所領取之贓款轉交與「小陳」指定
    之人，其地位及負責之層級雖較被告陳之駿、洪奇昌為高，
    屬車手頭地位等情，均論述如前，惟本案詐欺集團層級分明
    ，被告劉毓聖仍須聽命於上手「小陳」之指示而為，非居於
    指揮領款車手集團之核心地位，可自行下達行動指令、統籌
    取款車手之行動。被告劉毓聖對於被告陳之駿、洪奇昌提款
    與否及領取之報酬等節，復無任何決定權限，其所擔任之車
    手頭工作，性質上僅係上游幹部欲盡量減少與下游車手之接
    觸及見面，以防車手遭查獲後供出自己，而以被告劉毓聖為
    查緝斷點，使其擔任集團上游與下游車手間溝通管理之橋樑
    。是被告劉毓聖僅係轉達指令，並在上游幹部的授權範圍內
    傳遞訊息予車手之一般成員，自應論以「參與」而非「指揮
    」犯罪組織罪。
  ⒉被告劉毓聖被訴招募他人加入犯罪組織部分
　⑴按所謂招募他人加入犯罪組織，係指吸引合格應徵者前來應
    徵、參與甄選流程並願意接受僱用之意，解釋上必須招募者
    有使他人參與犯罪組織，而擴大犯罪組織之意，而被招募者
    亦對於其所參與之組織為犯罪組織有所認識，始符合本條規
    範之意旨；若僅是單純提供工作予他人，縱該工作與犯罪組
    織或對於該組織犯罪之進行有所助益者，行為人倘無招募他
    人使其成為犯罪組織成員，並藉此擴大犯罪組織之意欲，自
    不得以招募他人加入犯罪組織罪相繩。
　⑵經查，①被告劉毓聖於偵查中供稱：當時洪奇昌問我有無工作
    可賺錢，我就介紹本案車手工作等語（見偵卷第241頁）；
    於本院審理中供稱：「小陳」介紹我本案詐欺集團工作時，
    有說可以與朋友一起加入，剛好被告洪奇昌找我借錢，當時
    陳之駿也在場，因為我自己的經濟狀況也不好，就問被告洪
    奇昌要不要一起做；我只是單純告知洪奇昌及陳之駿本案工
    作機會，並不負責面試，也無權決定其等報酬等語（見本院
    卷第236頁、第330頁）。②被告陳之駿於本院審理中供稱：
    我先前並不認識劉毓聖，洪奇昌透過劉毓聖介紹而得知本案
    詐欺集團之車手工作，我算是透過洪奇昌才加入本案詐欺集
    團等語（見本院卷第235頁）。③被告洪奇昌於警詢及偵查中
    均供稱：110年3月初某日，劉毓聖問我要不要工作，工作內
    容為提領款項等語（見偵卷第59頁、第238頁、第369頁）；
    於本院審理中供稱：當初劉毓聖同時跟我和陳之駿介紹本案
    工作等語（見本院卷第236頁）。依被告3人上開陳述內容，
    可知被告陳之駿及洪奇昌固係因被告劉毓聖之介紹，始加入
    本案詐欺集團，然被告劉毓聖上開所為，僅係向其等告知有
    本案詐欺集團之賺錢管道，縱然被告陳之駿及洪奇昌加入後
    ，均依被告劉毓聖之通知收取人頭帳戶及提領詐欺贓款，然
    依被告劉毓聖於本案詐欺集團之角色，僅是集團基層之車手
    頭，尚需聽命於「小陳」，被告劉毓聖本身並無決定可否僱
    用被告陳之駿、洪奇昌，及決定其等報酬之權限，是被告劉
    毓聖將上開犯罪組織工作訊息告知被告陳之駿、洪奇昌，尚
    非屬積極吸引合格應徵者前來應徵、參與甄選流程並願意接
    受僱用之招募行為，亦無藉此擴大犯罪組織之意，自無另成
    立招募他人加入犯罪組織罪可言，顯與組織犯罪防制條例第
    4條第1項規定之招募他人加入犯罪組織要件不符，自難以上
    開罪責相繩。
  ⒊被告3人被訴前揭一般洗錢部分
　⑴按被告或共犯之自白，不得作為有罪判決之唯一證據，仍應
    調查其他必要之證據，以察其是否與事實相符，刑事訴訟法
    第156條第2項定有明文。而所謂補強證據，則指除該自白本
    身外，其他足資以證明自白之犯罪事實確具有相當程度真實
    性之證據而言。雖其所補強者，非以事實之全部為必要，但
    亦須因補強證據與自白之相互利用，而足使犯罪事實獲得確
    信者，始足當之。又刑事審判上之共同被告，係為訴訟經濟
    等原因，由檢察官或自訴人合併或追加起訴，或由法院合併
    審判所形成，其間各別被告及犯罪事實仍獨立存在。若共同
    被告具有共犯關係者，雖其證據資料大體上具有共通性，共
    犯所為不利於己之陳述，固得採為其他共犯犯罪之證據，然
    為保障其他共犯之利益，該共犯所為不利於己之陳述，除須
    無瑕疵可指外，且仍應調查其他必要之證據，以察其是否與
    事實相符，不得專憑該項陳述作為其他共犯犯罪事實之認定
    ，即尚須以補強證據予以佐證，不可籠統為同一之觀察；兩
    名以上共犯之自白，除對向犯之雙方所為之自白，因已合致
    犯罪構成要件之事實而各自成立犯罪外，倘為任意共犯、聚
    合犯，或對向犯之一方共同正犯之自白，不問是否屬於同一
    程序，縱所自白內容一致，因仍屬自白之範疇，究非自白以
    外之其他必要證據。故此所謂其他必要證據，應求諸於該等
    共犯自白以外，實際存在之有關被告與犯罪者間相關聯之一
    切證據；必其中一共犯之自白先有補強證據，而後始得以該
    自白為其他共犯自白之補強證據，殊不能逕以共犯兩者之自
    白相互間作為證明其中一共犯所自白犯罪事實之補強證據（
    最高法院102年度台上字第863號判決要旨可參）。
　⑵經查，①被告劉毓聖於警詢中供稱：陳之駿及洪奇昌自110年3
    月間某日起開始提領詐欺贓款，至今共交付約3次贓款，前2
    次在學學一中社區交付，第3次則在臺中市○○區○○○街000號
    交付，共交付20至30萬元等語（見偵卷第73頁）；於本院審
    理中供稱：我於110年3月21日及同年月底某日，確實有指示
    洪奇昌提領詐欺贓款，並在學學一中社區及不詳地點收取款
    項，但提領之人頭帳戶及該款項係何人匯入等情我均不清楚
    等語（見本院卷第331頁）。②被告陳之駿於警詢中供稱：我
    於110年3月21日曾在學學一中社區交付款項與劉毓聖等語（
    見偵卷第31頁）；於本院審理中改稱：此部分我並不清楚等
    語（見本院卷第331頁）。③被告洪奇昌於警詢中供稱：我於
    110年3月21日晚上9時許，有至學學一中社區交付贓款與劉
    毓聖，另於同年3月底某時，在不詳地點交付贓款與劉毓聖1
    次；我至今共獲得約3萬元的報酬等語（見偵卷第57頁至第5
    9頁）；於本院審理中供稱：我於110年3月21日及同年月底
    某日，確實有依劉毓聖指示提領詐欺贓款，並至學學一中社
    區及不詳地點將贓款交與劉毓聖，但詳細情況我都不清楚，
    且當時提款的人頭帳戶並非本案之甲帳戶等語（見本院卷第
    331頁）。被告3人均僅能大致陳述被告劉毓聖收水之時間、
    地點，對於詳細提領款項之時間、地點、使用之人頭帳戶、
    提款金額等情均無法說明，非無瑕疵可指，應調查其他客觀
    證據，以查其等所述是否與事實相符。然檢察官就被告3人
    此部分之犯行，並未提出其他積極之證據為佐，被告3人之
    自白既均有前揭瑕疵，且無補強證據可佐，依上說明，自不
    得徒憑被告3人上開自白，遽認被告3人有前揭一般洗錢犯行
    。
  ⒋綜上所述，本案依卷內證據，無從認定被告劉毓聖有指揮犯
    罪組織、招募他人加入犯罪組織之犯行，亦無法證明被告3
    人有前揭一般洗錢犯行，揆諸前開說明，此部分本均應為無
    罪之諭知，惟被告劉毓聖被訴指揮犯罪組織、招募他人加入
    犯罪組織及一般洗錢部分，及被告陳之駿、洪奇昌此部分被
    訴一般洗錢部分，與前揭經本院論罪科刑之參與犯罪組織部
    分，各具有想像競合之裁判上一罪關係，爰均不另為無罪之
    諭知。
據上論斷，應依刑事訴訟法第299條第1項前段，組織犯罪防制條
例第3條第1項後段、第8條第1項後段，洗錢防制法第14條第1 項
、第16條第2項，刑法第11條前段、第28條、第339條之4第1 項
第2款、第55條、第42條第3項、第38條第2項前段，刑法施行法
第1條之1第1項，判決如主文。
本案經檢察官柯學航提起公訴，檢察官陳君瑜到庭執行職務。
中　　華　　民　　國　　110 　年　　10　　月　　20　　日
            刑事第五庭    審判長法  官  唐中興          
　　　　　　　　　              法  官  李怡真
　　　　　　　　　              法  官  黃世誠
以上正本證明與原本無異。
如不服本判決應於收受送達後20日內向本院提出上訴書狀，並應
敘述具體理由；其未敘述上訴之理由者，應於上訴期間屆滿後20
日內向本院補提理由書（均須按他造當事人之人數附繕本）「切
勿逕送上級法院」。
告訴人或被害人如不服判決，應備理由具狀向檢察官請求上訴，
上訴期間之計算，以檢察官收受判決正本之日起算。
　　　　                        書記官  張捷菡
中　　華　　民　　國　　110 　年　　10　　月　　20　　日
附表（金額：新臺幣）
編號 扣案物 備註 1 甲帳戶提款卡1張 被告陳之駿所有，並用以提領告訴人所匯款項使用 2 現金4萬元(已發還告訴人李淑儀) 被告陳之駿本案提領之詐欺贓款 3 vivo玫瑰金手機1支(含門號0000000000號SIM卡1張) 被告陳之駿所有，並用與被告劉毓聖、洪奇昌聯繫使用 4 現金6萬元(已發還告訴人李淑儀) 被告陳之駿本案提領之詐欺贓款 5 iphone X黑色手機1支(含門號0000000000號SIM卡1張) 被告洪奇昌所有，並用與被告劉毓聖、陳之駿聯繫使用 6 iphone 6s手機1支(含SIM卡1張) 被告劉毓聖所有，並用與被告陳之駿、洪奇昌及「小陳」聯繫使用 7 現金2萬9,860元 無證據證明與被告3人本案犯行有關 8 牛皮紙袋1只(內有佯裝贓款之報紙1疊) 無證據證明與被告3人本案犯行有關 
附錄論罪科刑法條
組織犯罪防制條例第3條第1項
發起、主持、操縱或指揮犯罪組織者，處3年以上10年以下有期
徒刑，得併科新臺幣1億元以下罰金；參與者，處6月以上5年以
下有期徒刑，得併科新臺幣1千萬元以下罰金。但參與情節輕微
者，得減輕或免除其刑。
洗錢防制法第14條
有第二條各款所列洗錢行為者，處7年以下有期徒刑，併科新臺
幣5百萬元以下罰金。
前項之未遂犯罰之。
前二項情形，不得科以超過其特定犯罪所定最重本刑之刑。
中華民國刑法第339條之4
犯第339條詐欺罪而有下列情形之一者，處1年以上7年以下有期
徒刑，得併科1百萬元以下罰金：
一、冒用政府機關或公務員名義犯之。
二、三人以上共同犯之。
三、以廣播電視、電子通訊、網際網路或其他媒體等傳播工具，
    對公眾散布而犯之。
前項之未遂犯罰之。